【裁判字號】    98,交抗,1504
【裁判日期】    980616
【裁判案由】    違反道路交通管理處罰條例
【裁判全文】
臺灣高等法院交通事件裁定            98年度交抗字第1504號
抗  告  人
即受處分人  甲○○
上列抗告人即受處分人因違反道路交通管理處罰條例案件，不服
臺灣士林地方法院，中華民國98年4月30日所為裁定（98年度交
聲字第464號），提起抗告，本院裁定如下：
    主  文
抗告駁回。
    理  由
一、原裁定意旨略以：
（一）異議人坦承有於騎乘機車而有闖紅燈之違規事實並當場為
      警攔停舉發一情，復有舉發通知單一紙附卷可稽，堪信異
      議人確有原處分機關所指之違規事實。又觀之前揭舉發通
      知單之「收受通知聯者簽章欄」上有異議人當場簽收所為
      之簽名，足徵異議人確於97年5月17日為警當場攔停舉發
      並交付舉發通知單時，業已接獲前揭舉發通知單至明。
（二）復觀之前揭舉發通知單上之「應到案日期」載明為97年6
      月2日，則異議人於接獲舉發通知單後，若未對違規事實
      表示不服，本得依前揭交通管理處罰條例第9條第1項之規
      定於應到案日期前自動繳納罰鍰，若不服舉發事實，亦應
      於前揭應到案期限前向處罰機關陳述意見，然本件異議人
      均未遵期自動繳納罰鍰或到案陳述意見聽候裁決，迄至原
      處分機關於98年4月6日逕行裁決時，異議人顯然係屬「已
      逾越應到案期限60日以上繳納罰鍰或逕行裁決處罰者」，
      故原處分機關爰依道路交通管理處罰條例第53條第1項、
      第63條第1項第3款及違反道路交通管理事件統一裁罰基準
      及處理細則第44條第1項之規定，逕行裁處異議人新臺幣
      4,500元之罰鍰，並記違規點數3點於法並無違誤。
（三）雖異議人抗辯原處分機關於98年4月6日逕行裁決時，業已
      逾越違反道路交通管理事件統一裁罰基準及處理細則第44
      條第1項逕行裁決之期限云云，然依道路交通管理事件統
      一裁罰基準及處理細則第44條第1項固規定：「違反道路
      交通管理事件行為人，未依規定自動繳納罰鍰，或未依規
      定到案聽候裁決，處罰機關應依基準表於通知單送達且逾
      越應到案期限60日之3個月內，逕行裁決之。但警察機關
      管轄部分，應於通知單送達且逾越應到案期限之3個月內
      ，逕行裁決之。」，而此項規定係主管機關即交通部與內
      政部為補充道路交通管理處罰條例漏未對處罰機關於受理
      違反道路交通管理事件裁決時效所為之補充性質行政命令
      ，然因該細則第44條第1項並未規定處罰機關違反「3個月
      」期間之規定時，發生失權之效果，故解釋上該規定屬訓
      示之規定，端在促使各處罰機關儘速處理，以免形成積案
      ，導致無法達成交通管理之目的。而處罰機關若未遵守上
      開期間之行政命令規定，應屬行政機關內部獎懲問題，並
      不發生外部效力，故無法解釋為具有失權之效果，否則無
      異與訓示規定之解釋相扞格。依此，縱有如異議人所指原
      處分機關遲至98年4月6日始製發裁決書之情，亦不生任何
      失權之效果，從而，異議人不得憑此即認原處分機關對其
      所為前開違規行為不得為任何裁處至為灼然。
（四）綜上所述，原處分機關認為異議人違規事實明確，爰分別
      依道路交通管理處罰條例第53條第1項、第63條第1項第3
      款及違反道路交通管理事件統一裁罰基準及處理細則第44
      條第1項之規定，就「駕車行經有燈光號誌管制之交岔路
      口闖紅燈」之違規事實裁處異議人新臺幣4,500元之罰鍰
      ，並記違規點數3點，經核均無不當，從而，本件抗告人
      之異議為無理由，應予駁回等語。
二、抗告意旨略以：（一）抗告人認為當事人若得知只繳交
    1,800 元罰鍰，和3.600元罰鍰，與4500元罰鍰相較，正常
    人的行為，自當繳交最少的罰鍰，應當推論抗告人不曾知曉
    有不同裁罰之規定，即得反推證明抗告人未曾接獲任何上述
    不同裁罰規定通知，非充分資訊條件下而被處罰較高之的罰
    鍰。（二）抗告人在交通違規當場簽收之簽名，係承認交通
    違規之情事，而並非係指通知已送達之事實，兩種截然不同
    的法律行為居然被視為同一法律行為，裁定上有張冠李戴之
    嫌。抗告人既無從知曉交通事件處罰與到案候裁決事件，又
    何以得知逾越裁處規定事項？（三）裁決書認抗告人已在「
    收受通知聯者簽章欄」即表示通知已送達，惟監理單位是否
    有書面通知之已送達或未送達之證據作為，涉及公務員是否
    怠忽職守、應作為而不作為，造成抗告人不被通知而由裁罰
    較輕之罰鍰轉變至裁罰較重之罰鍰。抗告人再次請求監理機
    關必項提供書面通知之已送達或未送達之證據作為，以作為
    合理裁決之根據。（四）由裁決書內容研判，充滿公務員官
    官相護之意，若繼續走法院裁決之途徑，恐怕有損人民應有
    之權益。故待新裁決若仍維持原判，抗告人將具狀並收集相
    關資料，向立法委員提出修法陳情書，並向監察委員呈請對
    於該案件，調查相關公務員是否有怠忽職守，應作為而不作
    為，造成人民權益福祉減損，請彈劾糾舉之權得以彰顯云云
    。
三、經查：
（一）按汽車駕駛人，行經有燈光號誌管制之交岔路口闖紅燈者
      ，處新臺幣（下同）1,800元以上5,400元以下罰鍰，且記
      違規點數3點，道路交通管理處罰條例第53條第1項、第63
      條第1項第3款分別定有明文。復按本條例所定罰鍰之處罰
      ，受處罰人接獲違反道路交通管理事件通知單後，於15日
      內得不經裁決，逕依第92條第3項之罰鍰基準規定，向指
      定之處所繳納結案；不服舉發事實者，應於15日內，向處
      罰機關陳述意見；其不依通知所定期限前往指定處所聽候
      裁決，且未依規定期限繳納罰鍰結案或向處罰機關陳述意
      見者，處罰機關得逕行裁決之，道路交通管理處罰條例第
      9條第1項亦定有明文。另違反道路交通管理事件行為人，
      未依規定自動繳納罰鍰，或未依規定到案聽候裁決，處罰
      機關應依基準表於通知單送達且逾越應到案期限60日之3
      個月內，逕行裁決之。但警察機關管轄部分，應於通知單
      送達且逾越應到案期限之3個月內，逕行裁決之，違反道
      路交通管理事件統一裁罰基準及處理細則第44條第1項同
      定有明文，並依「違反道路交通管理事件統一裁罰基準表
      」規定關於機器腳踏車違反道路交通管理處罰條例第53條
      第1項之規定者，於期限內自動繳納或到案聽候裁決者，
      裁處1,80 0元之罰鍰；如逾越應到案期限30日內，繳納罰
      鍰或到案聽候裁決者，裁處2,700元罰鍰；如逾越應到案
      期限30日以上60日以內，繳納罰鍰或到案聽候裁決者，裁
      處3,600元罰鍰；如逾越應到案期限60日以上，繳納罰鍰
      或逕行裁決處罰者，裁處4,500元罰鍰。再按當場舉發者
      ，應填記駕駛人或行為人姓名、性別、出生年月日、地址
      、身分證統一編號及車主姓名、地址、車牌號碼、車輛種
      類。被查獲之駕駛人或行為人為受處分人時，應於填記通
      知單後將通知聯交付該駕駛人或行為人簽名或蓋章收受之
      ，違反道路交通管理事件統一裁罰基準及處理細則第十一
      條第一項第一款定有明文。
（二）查抗告人即受處分人甲○○於民國（下同）97年5月17日
      21 時14分許，駕駛車號BBE-463號重型機車，行經於臺二
      線25.1公里往淡水方向路口處時，因「闖紅燈 (直行）」
      違規，為臺北縣政府警察局金山分局交通隊執勤員警當場
      攔停舉發，抗告人並於「收受通知聯者簽章欄」之簽名，
      有台北縣政府警察局北縣警交字第C00000000號舉發違反
      道路交通管理事件通知單在卷可稽，亦為抗告人所是認，
      是抗告人違規行為堪予認定。
（三）舉發員警既已於填記上開舉發通知單內各欄位後，將該舉
      發通知單交付抗告人簽名或蓋章收受，則抗告人於斯時已
      處於隨時可得收受該舉發通知單之狀態，抗告人如有不服
      或事後願繳納罰鍰，自得為後續之救濟行為或繳款行為，
      本身之權利並未因而受有影響，從而，抗告人於違規當日
      即已得悉其違規事實，自應依舉發通知單上所載之到案日
      前至應案處所，主動向監理單位查詢其應到案處所及罰鍰
      金額，惟抗告人竟怠於自動繳納罰鍰或到案聽候裁決，而
      致逾越應到案日期（即97年6月2日），即應承受逾期加重
      裁罰之不利益，故原處分機關逕分別依道路交通管理處罰
      條例第53條第1項、第63條第1項第3款及違反道路交通管
      理事件統一裁罰基準及處理細則第44條第1項之規定，逕
      行裁處異議人新臺幣4,500元之罰鍰，並記違規點數3點，
      於法自無不合，是抗告人辯稱：簽收係承認違規事實，非
      指通知己送達之事實，監理機關未有書面通知已送達或未
      送達之證據云云，自不足取。
（四）綜上，原審因以原處分機關依道路交通管理處罰條例第53
      條第1項、第63條第1項第3款及違反道路交通管理事件統
      一裁罰基準及處理細則第44條第1項之規定，對抗告人闖
      紅燈之違規行為及逾期未到案之行為加以裁罰逕行裁處，
      新臺幣4,500元之罰鍰，並記違規點數3點，於法有據，駁
      回異議。核其認事用法，均無違誤。抗告意旨猶執陳詞，
      指摘原裁定不當，為無理由，其抗告應予駁回。
四、據上論結，應依道路交通案件處理辦法第26條，刑事訴訟法
    第412條，裁定如主文。
中    華    民    國    98    年    6     月    16    日
                  刑事第二十庭審判長法  官  楊貴雄
                                    法  官  高愈杰
                                    法  官  林銓正
以上正本證明與原本無異。
不得再抗告。
                                    書記官  張淨
中    華    民    國    98    年    6     月    18    日


司法院資訊處製作；財團法人民間司法改革基金會備份。
